【裁判字號】    98,簡上,213
【裁判日期】    980923
【裁判案由】    傷害
【裁判全文】
臺灣臺北地方法院刑事判決             98年度簡上字第213號
上  訴  人  臺灣臺北地方法院檢察署檢察官
上  訴  人
即  被  告  乙○○
上列被告因傷害案件，不服本院中華民國98年4月23日98年度簡
字第1534號第一審簡易判決（聲請簡易判決處刑案號: 臺灣臺北
地方法院檢察署98年度調偵字第153號），提起上訴，本院管轄
第二審之合議庭審理，並判決如下：
    主  文
上訴駁回。
    事  實
一、乙○○民國97年9月7日12時50分許，駕駛車牌號碼R8-4789
    號自用小客車，行經本院所轄之臺北縣深坑鄉○○路與新光
    路交岔口處，與丙○○、戊○○共乘之車牌號碼4229-G V號
    自小客車發生碰撞。乙○○因車內尚有妻子及幼子，盛怒下
    車並質問丙○○如何處理，丙○○表示報警處理，乙○○立
    即以電話報警。乙○○再質問如何處理，戊○○亦表示報警
    處理，二人發生爭執，乙○○竟基於傷害之犯意，以腳踹戊○○之右小腿，致戊○○右小腿受有3×1公分、5×2公分之
    擦傷。因乙○○身形遠較戊○○壯碩，戊○○立即往新光路
    逃跑。乙○○見戊○○跑走，即自後追趕但並未追及而放棄
    。於此同時丙○○站在乙○○所駕駛之上開車輛邊，央請乙○○配偶丁○○阻止乙○○動粗。乙○○站在遠處不明究裡
    ，立即奔回車邊，質問丙○○為何對其妻咆哮，丙○○雖已
    解釋並無此事，但不為乙○○所接受。其竟另行起意，復基
    於傷害之犯意，用手抓丙○○之右手臂，並以其右膝蓋用力
    頂撞丙○○的右大腿外側，致丙○○右側大腿外側受有5×3
    公分之瘀腫之傷害。
二、案經戊○○、丙○○訴由臺北縣政府警局新店分局報告臺灣
    臺北地方法院檢察署檢察官偵查聲請簡易判決處刑。
    理  由
壹、程序事項:
    被告乙○○辯稱: 雙方本案發生當日至深坑分駐所製作筆錄
    時，已就本件車禍所生之車損及傷害等二事項全部達成和解
    ，且簽訂和解書，告訴人並收下我太太所送的禮盒云云。並
    提出和解書1紙為證。惟查:
  (一)本案被告所涉犯之罪名為刑法第277條第1項之傷害罪，依同
    法第287條規定，屬須告訴乃論之罪。而按「告訴乃論之罪
    ，告訴人於第一審辯論終結前，得撤回其告訴。撤回告訴之
    人，不得再行告訴。」，刑事訴訟法第238條定有明文。又
    按「刑事訴訟上之告訴權，性質上屬於人民在公法上之權利
    ，刑事訴訟法既未規定得予捨棄，告訴權人自不得予以捨棄
    ，其縱有捨棄之意思表示，自屬無效。」（90年度台非字第
    16號判決要旨參照）。是告訴人雖得於告訴後撤回，但不能
    預先捨棄告訴權。
  (二)被告堅稱告訴人告訴後，雙方嗣已達成和解，自不得再行告
    訴云云。惟證人即告訴人丙○○於本院審理時結證稱: 當時
    作筆錄時是車禍、傷害一起談的，筆錄做一半，被告的小孩
    在吵，戊○○幫我問被告車損部分要賠多少錢，車禍筆錄就
    不用做，後來問保險公司說可以出險，就由保險公司賠被告
    。就沒有談傷害的事情，筆錄也沒有簽名。警察給我報案三
    聯單，我們各自離開等語; 證人即告訴人戊○○結證稱:第
    一次作筆對錄時，是做車禍、傷害的筆錄，因為筆錄做很久
    ，被告的小孩在吵鬧，我心理想說小事不要繼續告訴，車子
    的話就賠償。筆錄後來沒有製作。當時只針對車禍部分和解
    ，沒有與傷害一起和解等語。而質之證人即被告配偶丁○○
    於本院審理時亦結證: 沒有專門說到被告打到告訴人二人的
    部分等語。另證人即警員甲○○就此部分亦結證稱: 車禍當
    本來要互告，後來情緒緩和下來，丙○○說車禍賠一賠就算
    了。就沒有正式筆錄。我記得我有跟丙○○說，和解完後，
    傷害有6個月的告訴期間可以提出。當天只作了車禍的和解
    書等語。與被告上開所供顯不相符。而告訴人丙○○所提出
    之報案三聯單上明載: 「道路交通事故當事人登記聯單」，
    並無關於本案傷害部分之相關資料。參以被告所提出之和解
    書亦僅載有車損，而無傷害部分之敘述。是尚難認雙方當時
    確已就傷害部分達成和解。而綜合上開證人之證詞，告訴人
    丙○○、戊○○當時既未向員警明確表示就傷害部分提出告
    訴，嗣亦未向員警明確表示要撤回傷害之告訴。縱其二人於
    當時心理已有車損和解，就不提告之想法，亦難認其二人已
    就本件傷害部分先提出告訴後再撤回。則告訴人二人嗣於97
    年10月8日至臺北縣政府新店分局深坑分駐所提出告訴，於
    法自無不合。
貳、實體事項:
一、訊據被告乙○○固坦承於前開時、地，與告訴人丙○○所駕
    駛之上開汽車發生車禍，並進而與告訴人二人發生口角、拉
    扯等情不諱，惟矢口否認曾用腳踹告訴人二人，並辯稱: 我
    只有用手拉扯，但我沒有踹告訴二人，且拉扯不會造成小腿
    擦傷，我也沒有拿L型鐵棒打告訴人二人云云。惟查:
  (一)被告於上開時、地，因不滿告訴人丙○○駕車不慎與其發生
    擦撞，而分別以上述手段，先後傷害告訴人二人等情，業據
    證人丙○○於本院審理時結證: 當天我右轉時沒有看到被告
    的車子在我右後方，被告要左轉，所以就發生擦撞。我的車
    子是右前門不能開，葉子板有撞到。被告先下車，我也下車
    ，被告問我要如何處理，我就說報警，被告就拿電話報警，
    我也到車上拿手機打電話。被告走過來拍著我的車子頂對戊○○說，你給我出來，戊○○出來，被告問如何處理，戊○○就說等警察來，就繞過車子去看車損，被告就跟著過去，
    後來發生爭執，戊○○就往新光路跑，被告追著跑。我向被
    告的太太說請被告不要動粗。我背對被告，被告突然拿著鐵
    棍跑向我，突然吼一聲說我為何要對他太太咆哮，我說我沒
    有，被告就抓住我的右手臂，用右膝蓋頂我的右大腿側邊等
    語，及證人戊○○於本院審理時結證: 車禍後，駕駛丙○○
    先下車，被告也下車，後來被告要我下車，我就從駕駛座下
    車。被告問我說要怎麼辦，我就說報警處理。我走到副駕駛
    座旁邊抽煙，被告就走過來問現在到底要怎麼樣，我就說警
    察說怎麼處理就怎麼處理。被告就踹我的右小腿，我就跑向
    新光路。被告追了一段路，之後被告又往回跑，因為丙○○
    不知道對被告太太講什麼，然後踹了丙○○一腳等語在案（
    以上均參本院98年9月9日審判筆錄）。此外，並有其二人所
    分別提出由臺北市立聯合醫院忠孝院區於97年9月8日所出具
    之驗傷診斷書2張在卷可稽（參偵26946號卷第21、22頁）。
    參之證人即警員甲○○於本院審理時作證時表示: 回到派出
    所時有親眼看告訴人戊○○的傷勢，沒有腫起來，沒有瘀青
    ，但是有稍微流血有擦傷等語（參同上日審判筆錄）。所述
    傷勢與告訴人戊○○所提出之上開診斷證明書相吻合。參以
    被告坦承曾用手拉告訴人丙○○，亦與告訴人丙○○上開證
    詞相一致。足認證人丙○○、戊○○二人之證詞非虛，而可
    採信。
  (二)至於被告另辯稱: 沒有拿L型鐵棒打告訴人二人等語，質之
    證人丙○○及戊○○亦均於本院審理中證實其二人所受之上
    開傷勢確非被告持L型鐵棒毆打所形成，是L型鐵棒與本件傷
    害並無關連，附此敘明。
  (三)綜上，被告否認傷害犯行，為卸責之詞，不足採信。從而，
    本件被告先後傷害告訴人二人之犯行，事證明確，洵堪認定
    ，應依法論科。
二、核被告所為，係犯刑法第277條第1項之傷害罪。被告先後傷
    害告訴人二人，侵害不同法益，犯意各別，行為互殊，應分
    論併罰之。原審判決以被告前開犯行，事證明確，依刑事訴
    訟法第449條第1項前段、第3項，刑法第277條第1項、第41
    條第1項前段、第51條第5款，刑法施行法第1條之1等規定，
    分別量處被告有期徒刑2月，並合併定應執行有期徒刑3月，
    及諭知易科罰金之折算標準，其認事用法及量刑均屬妥適，
    原判決並無違誤。公訴人援告訴人丙○○之請求，以其量刑
    過輕提起上訴，惟按量刑之輕重，係屬事實審法院得依職權
    自由裁量之事項，苟已斟酌刑法第57條各款所列情狀，而未
    逾越法定刑度，不得遽指為違法。原判決既已審酌被告前於
    97年間因犯傷害罪，經臺灣宜蘭地方法院以97年度簡字第30
    號判處拘役50日確定並執行完畢之前科，認其刑罰尚未滿1
    年即再犯本件傷害罪，其行為具有惡性，拘役刑不足以懲儆
    來茲等一切情狀，各量處前述之刑，參以告訴人二人之傷勢
    確均不重，原審就刑罰裁量職權之行使，並未逾越法律所規
    定之範圍，亦無濫用權限之情形，自不得認其量刑有何不當
    ，檢察官上訴認原審量刑過輕，難認有理由，應予以駁回。
    至於被告以其未曾用腳踹告訴人二人云云等詞上訴，亦無理
    由，應予駁回。
據上論斷，應依刑事訴訟法第455條之1第1項、第3項、第368條
，判決如主文。
本案經檢察官蔡彥守到庭執行職務
中    華    民    國    98    年     9    月    23    日
                  刑事第四庭  審判長法  官  郭惠玲
                                    法  官  李明益
                                    法  官  李桂英
上正本證明與原本無異。
不得上訴。
                                    書記官  嚴君珮
中    華    民    國    98    年    9     月    23    日
附錄本案論罪科刑法條：
中華民國刑法第277條
（普通傷害罪）
傷害人之身體或健康者，處3年以下有期徒刑、拘役或1千元以下
罰金。
犯前項之罪因而致人於死者，處無期徒刑或7年以上有期徒刑；
致重傷者，處3年以上10年以下有期徒刑。


司法院資訊處製作；財團法人民間司法改革基金會備份。
